臺灣桃園地方法院民事簡易判決
110年度桃簡字第1142號
原      告  聯邦商業銀行股份有限公司


法定代理人  林鴻聯  
訴訟代理人  徐楷媃  
            李文陽  
被      告  李鎮隆  
            李沈素娥
            李光勗  
            李光庭  
            李光輝  

參  加  人  台北富邦商業銀行股份有限公司

法定代理人  程耀輝  


訴訟代理人  蕭育涵律師
上列當事人間請求代位分割遺產事件，本院於民國111年7月28日
言詞辯論終結，判決如下：
　　主    文
被代位人劉鳳枝、李仁凱、李品萱、李宜臻即竹田友惠與被告就
被繼承人李地泉所遺如附表一所示之遺產，均應依如附表二所示
應繼分比例分割為分別共有。
訴訟費用由被告各負擔六分之一，餘由原告負擔。
    事實及理由
壹、程序部分：
    被告李沈素娥、李光勗、李光庭、李光輝（下稱李沈素娥等
    4人）經合法通知，均未於言詞辯論期日到場，核無民事訴
    訟法第386條所列各款情事，爰依民事訴訟法第433條之3規
    定，依職權一造辯論而為判決。
貳、實體部分：
一、原告主張：被代位人劉鳳枝、李仁凱、李品萱、李宜臻即竹
    田友惠（下稱被代位人）於訴外人李光峰之遺產清償已報明
    債權後賸餘財產範圍內積欠原告債務（下稱系爭債務）新臺
    幣（下同）15萬7,808元，被繼承人李地泉於民國85年8月6
    日死亡，遺有如附表一所示遺產（下稱系爭遺產），李光峰
    及被告為李地泉之繼承人，繼承系爭遺產，應繼分各1/6，
    李光峰於102年5月31日死亡，被代位人為李光峰之繼承人，
    亦繼承系遺產，系爭遺產迄未分割為分別共有，且被代位人
    怠於行使分割系爭遺產之權利，顯已妨害原告對其財產之執
    行，原告為實現債權，自有行使代位權以保全債權之必要。
    爰依民法第242條、第823條、第1164條，代位被代位人提起
    本件訴訟等語，並聲明：被代位人與被告就被繼承人李地泉
    所遺如附表一所示之遺產，均應依如附表二所示應繼分比例
    分割為分別共有。
二、被告李鎮隆則以：不知系爭債務之真假，系爭遺產分割無實
    益等語，資為抗辯，並聲明：原告之訴駁回。
三、被告李沈素娥等4人均未於言詞辯論期日到場，亦未提出書
    狀為任何聲明或陳述。
四、本院之判斷：
　㈠經查，被代位人於李光峰之遺產清償已報明債權後賸餘財產
    範圍內積欠原告系爭債務15萬7,808元，被繼承人李地泉於8
    5年8月6日死亡，李光峰及被告為李地泉之繼承人，繼承系
    爭遺產，李光峰於102年5月31日死亡，被代位人為李光峰之
    繼承人，亦繼承系爭遺產，系爭遺產迄未分割為分別共有等
    情，有本院109年度桃簡字第843號民事簡易判決、確定證明
    書（下合稱系爭判決）、財政部北區國稅局遺產稅免稅證明
    書、土地登記謄本、公司登記資料、地籍異動索引及戶籍謄
    本等證據附卷可參（見本院桃補卷第31至39頁，桃簡卷卷一
    第28至44頁、第122至163頁、第166至177頁、卷二第20頁）
    ，堪信為真實，被告李鎮隆抗辯不知系爭債務之真假云云（
    見本院卷卷二第47頁反面），尚不可採。
  ㈡按繼承人有數人時，在分割遺產前，各繼承人對於遺產全部
    為公同共有。繼承人得隨時請求分割遺產。同一順序之繼承
    人有數人時，按人數平均繼承。民法第1151條、第1164條前
    段、第1141條前段分別定有明文。各繼承人對於繼承之公同
    共有不動產之分割請求權，性質上為具有財產價值之權利，
    債權人自得依民法第242條規定代位行使，不因債權人得聲
    請強制執行債務人之公同共有權利而受影響（最高法院107
    年台上字第92號民事判決參照）。民法第1164條所稱之「得
    隨時請求分割」，依同法第829條及第930條第1項規定觀之
    ，自應解為包含請求終止公同共有關係在內，俾繼承人之公
    同共有關係歸於消滅而成為分別共有，始不致與同法第829
    條所定之旨趣相左，庶不失繼承人得隨時請求分割遺產之立
    法本旨（最高法院93年台上字第2609號民事判決參照）。又
    公同共有物之分割，除法律另有規定外，準用關於共有物分
    割之規定。共有物分割之方法不能協議決定者，法院因共有
    人之請求所得為之分割方法有：㈠原物分割，㈡變價分割，㈢
    原物分割兼金錢補償，觀諸民法第830條、第824條規定甚明
    。
　㈢經查，被代位人積欠原告系爭債務未清償，李光峰及被告繼
    承系爭遺產，被代位人為李光峰之繼承人，亦繼承系爭遺產
    已見前述，而系爭遺產既未辦理分割，原告自得代位訴請被
    代位人及被告分割系爭遺產。又系爭遺產，性質上並非不可
    分割，即以原物分配予各共有人，並無事實或法律上之困難
    ，亦不致於損及各共有人之利益，應符公平原則，李鎮隆抗
    辯系爭遺產無分割實益而拒絕分割云云，自不可採。本院斟
    酌系爭遺產之性質、價值，考量分割後所生經濟效用，及公
    平經濟原則，認系爭遺產應以如附表二所示應繼分比例分割
    為分別共有，方為公允。
五、綜上所述，原告代位請求分割系爭遺產，為有理由，爰判決
    如主文第1項所示。
六、本院雖判決原告勝訴，然本件判決係形成判決，性質不適合
    為假執行之宣告，本院自無依民事訴訟法第389條第1項第3
    款之規定職權宣告假執行之必要，附此敘明。
七、按因共有物分割、經界或其他性質上類似之事件涉訟者，由
    敗訴當事人負擔訴訟費用顯失公平者，法院得酌量情形，命
    勝訴之當事人負擔其一部，共同訴訟人，按其人數，平均分
    擔訴訟費用，民事訴訟法第80條之1、第85條第1項前段分別
    定有明文。經查，原告係以自己名義主張代位權，以保全債
    權為目的而行使債務人之遺產分割請求權，而原告之訴既有
    理由，兩造間實屬互蒙其利，本院認關於訴訟費用之負擔，
    應以如附表二所示應繼分比例負擔，較屬公允，而被代位人
    應分擔部分應由原告負擔之，爰諭知訴訟費用之負擔如主文
    第2項所示。
中　　華　　民　　國　　111 　年　　8 　　月　　17　　日
                  桃園簡易庭  法  官  張明宏
以上為正本係照原本作成。
如不服本判決，應於送達後20日內，向本院提出上訴狀並表明上
訴理由，如於本判決宣示後送達前提起上訴者，應於判決送達後
20日內補提上訴理由書（須附繕本）。
如委任律師提起上訴者，應一併繳納上訴審裁判費。   
中　　華　　民　　國　　111 　年　　8 　　月　　17　　日
                              書記官  石曉芸
附表一
編號 遺產內容 權利範圍 1 桃園市○○區○○段000地號土地 1/5 2 桃園市○○區○○段000○號建物 （門牌號碼為桃園市○○區○○路00號） 1/5 3 樺楠紙業印刷品有限公司出資額 15萬元 4 華南紙業有限公司出資額 100萬元 

附表二
編號 被告或被代位人 應繼分比例 備註 1 李鎮隆 1/6  2 李沈素娥 1/6  3 李光勗 1/6  4 李光庭 1/6  5 李光輝 1/6  6 劉鳳枝、李仁凱、李品萱、李宜臻即竹田友惠 1/6（李光峰應繼分，由劉鳳枝、李仁凱、李品萱、李宜臻即竹田友惠公同共有） 分割所得應有部分由劉鳳枝、李仁凱、李品萱、李宜臻即竹田友惠公同共有。